【裁判字號】    95,簡上,119
【裁判日期】    951130
【裁判案由】    違反商標法
【裁判全文】
臺灣基隆地方法院刑事判決             95年度簡上字第119號
上  訴  人
即  被  告  甲○○
上列上訴人即被告因違反商標法案件，不服本院基隆簡易庭95年
度基簡字第637號，中華民國95年8月10日第一審簡易判決（聲請
簡易判決處刑案號：臺灣基隆地方法院檢察署95年度偵字第970
號）提起上訴，本院管轄之第二審合議庭判決如下：
    主  文
原判決撤銷。
甲○○明知為未得商標專用權人同意，於同一商品，使用近似於
其註冊商標之商標，有致相關消費者混淆誤認之虞而意圖販賣而
輸入，處有期徒刑肆月，如易科罰金，以銀元佰元即新臺幣玖
佰元折算壹日。扣案如附表一所示之仿冒商品，均沒收之。
    事實及理由
一、犯罪事實：
    甲○○係「達鑫睡衣行」負責人，其明知如附表一所示之商
    標圖樣係如附表一所示商標專用權人向我國經濟部中央標準
    局（現改稱為智慧財產局）申請註冊登記，且經前開主管機
    關核准，而指定使用於如附表所示之商品範圍，目前仍在如
    附表一所示之商標專用期限內，應受我國商標法之保護。其
    竟意圖販賣，而於民國94年12月16日，在中國大陸廣東省普
    寧市流沙西市，向「丹虹睡衣行」訂製如附表一所示之仿冒
    商品，再由「丹虹睡衣行」打包裝箱後，於95年1 月間，交
    由不知情之延泓貿易有限公司人員以併櫃方式裝入貨櫃（櫃
    號：HRSU0000000號），再以SHENG DA2602S航次貨輪運送輸
    入我國，並於95年1 月16日委託不知情之華晟報關有限公司
    （下稱華晟報關行）人員張榮展向財政部基隆關稅局報運進
    口（進口報單編號AA/95/0102/0104 號），嗣經內政部警政
    署保安警察第三總隊第一大隊派員前往臺北縣新莊市○○路
    557 之13號處執行落地追蹤檢查，當場查扣如附表一所示之
    仿冒商品。
二、訊據被告固坦承其有向中國廣東省「丹虹睡衣行」訂製睡衣
    ，惟矢口否認上開犯行，上訴意旨並辯稱其係訂製掛有「莎
    蜜嬌」商標吊牌之睡衣，「丹虹睡衣行」卻誤裝成掛有「夏
    伊婷」吊牌之仿冒睡衣而輸入我國，其全然不知情云云。經
    查：
    (一)如附表一所示商品，均屬未得如附表一所示商標權人之
        同意，於同一商品，使用近似註冊商標之商標之商品，
        經警政署保安警察第三總隊第一大隊實施貨櫃落地追蹤
        ，而在臺北縣新莊市○○路557 之13號處，當場開櫃查
        獲如附表一所示之仿冒商品之事實，業經證人即警政署
        保安警察第三總隊第一大隊警員丙○○、乙○○於本院
        結證屬實（95年11月21日審判筆錄參照），並有偵查卷
        附臺灣國際專利法律事務所鑑識證明、鑑識結果、經濟
        部（前）中央標準局商標註冊證、經濟部智慧財產局商
        標註冊簿、經濟部智慧財產局92年5 月13日核准延展專
        用期間公函、95年7月5日（95）智商0350字0000000000
        0號函以及查獲照片4張可稽，且扣案證物樣品復經本院
        當庭勘驗查明無誤（95年10月11日準備程序筆錄參照）
        ，自堪認定屬實。
    (二)被告雖辯稱其本人親向中國廣東省「丹虹睡衣行」訂製
        65箱共計6,725套睡衣，該睡衣行有傳真予其出貨單1紙
        為憑，共分二批出貨至我國，第一批貨38箱已於95年1
        月10日交貨，該批貨均無誤，第二批即為本次貨物計27
        箱，其中3箱商品無誤，其餘24箱合計2,581套即為警方
        扣獲之仿冒睡衣，該24箱合計2,581 套係「丹虹睡衣行
        」出錯貨云云。惟自被告自行提出之「丹虹睡衣行」出
        貨單傳真影本（偵查卷第8 頁參照）以觀，被告向「丹
        虹睡衣行」訂購者係「豪發」睡衣580 套、「夏依婷」
        睡衣6,725 套，而本件扣案如附表一所示之仿冒商品亦
        均有「夏依婷」字樣之吊牌，兩者品牌相符，則被告辯
        稱此係大陸廠商出貨錯誤云云，即無可採。
    (三)又依被告於檢察官偵查中之供述，其向「丹虹睡衣行」
        訂購三款睡衣，均係國民領之大小玫瑰花色樣式（如偵
        查卷第73、74頁照片所示），並要求在睡衣車上「莎蜜
        嬌」吊牌，惟扣案之睡衣均係吊掛「夏伊婷」吊牌，花
        色則為近似如附表一所示商標之卡通圖樣，兩者明顯不
        同，且可清楚辨識差異性，出貨商應無裝錯之可能。至
        被告雖於本院審理時改稱其係訂購大陸風行之「藍貓」
        圖樣睡衣，然此顯與其先前之供述內容歧異，且其亦未
        能提出「藍貓」圖樣以供本院調查比對，此部分之辯解
        亦無可採。
    (四)至被告雖當庭提出中國「丹紅睡衣行」負責人何財丰出
        具之證明書（原本閱後發還，影本附卷），用在證明本
        批查扣貨物確因出貨時裝錯所致，然此係被告以外之人
        於審判外之書面陳述，因無刑事訴訟法第159條之4所列
        各款之情形，依法即無證據能力，無從資為有利被告認
        定之依據。
    (五)綜上所陳，本案事證明確，被告犯行堪可認定，應依法
        論科。
三、論罪科刑：
    (一)刑法於94年2月2日修正公布，95年7月1日施行（下稱新
        法；修正前刑法下稱舊法），新法第2條第1項之規定，
        係規範行為後法律變更所生新舊法律比較適用之準據法
        ，於新法施行後，應適用新法第2條第1項之規定，為「
        從舊從輕」之比較。本案被告之犯罪時間為95年1 月間
        ，新舊法之比較詳如附表二所示。
    (二)核被告所為，係犯商標法第82條之明知為未得商標權人
        同意，於同一商品，使用近似於其註冊商標之商標而意
        圖販賣而輸入罪。又被告利用不知情之延泓貿易有限公
        司、華晟報關行人員輸入上開仿冒商品，為間接正犯（
        至被告雖利用不知情之上開報關行人員填寫製作不實之
        進口報單，然刑法第215 條之從事業務者登載不實罪，
        係以從事業務之人，明知為不實之事項，而登載於其業
        務上作成之文書，足以生損害於公眾或他人，為構成要
        件，屬於身分犯之一種。故非從事該項業務之人，除有
        與特定身分、關係者共犯情形，得依刑法第31條第1 項
        規定處理外，即無成立該罪之餘地。至若他人明知為不
        實之事項，而使從事業務者，登載於其業務上作成之文
        書，因本條文無如同法第214 條使公務員登載不實罪之
        相類規定，法律既無處罰明文，亦不能再擴張援引間接
        正犯之理論論處）。
四、原判決就被告論罪科刑，固非無見，惟查：(一)原判決事實欄
    漏未認定被告利用不知情之延泓貿易有限公司、華晟報關行
    人員輸入上開仿冒商品，應論以間接正犯乙節，尚有未合；
    (二)按商標法第82條之條文係「明知為前條商品而販賣、意圖
    販賣而陳列、輸出或輸入者」，就輸出、輸入之文義，固有
    可能解釋為「輸出」、「輸入」係獨立之行為態樣，無須有
    「販賣意圖」，然自法條文字係「意圖販賣而陳列、輸出或
    輸入」，而非「意圖販賣而陳列『或』輸出或輸入」，可見
    立法原意在於處罰「意圖販賣而陳列」、「意圖販賣而輸出
    」以及「意圖販賣而輸入」三種行為態樣（卷附臺灣高等法
    院94年度上易字第112 號、第1988號判決亦同此見解）。原
    判決引用聲請簡易判決處刑書認定被告意圖販賣而輸入如附
    表一所示仿冒商品，然於主文欄漏未載明「意圖販賣」而輸
    入，亦有未洽。被告上訴否認犯罪，雖無理由，然原判決既
    有如前述可議之處，自應由本院予以撤銷改判。爰審酌被告
    素行端正（卷附臺灣高等法院被告前案紀錄表參照），其所
    為不僅損害真正商標權利人之正常營收，對真正商標權利人
    之商譽亦有不良影響，且輸入我國之仿冒商品數量非少，惟
    慮及被告未及轉售牟利即遭查獲，所生危害非重，併其犯後
    態度等一切情狀（依最高法院95年度第八次刑事庭會議決議
    六(一)之意旨，新法第57條之規定，為法院就刑之裁量審認標
    準見解之明文化，非屬法律之變更，無新舊法比較適用之問
    題），量處如主文所示之刑，併依舊法第41條第1 項前段、
    修正前罰金罰鍰提高標準條例第2 條之規定，諭知易科罰金
    之折算標準。
五、又犯商標法第81條、第82條之罪所製造、販賣、陳列、輸出
    或輸入之商品，或所提供於服務使用之物品或文書，不問屬
    於犯人與否，沒收之，同法第83條定有明文。則扣案如附表
    一所示仿冒商品，均應依法宣告沒收。
據上論斷，應依刑事訴訟法第455條之1第1項、第3 項、第369條
第1項前段、第364條、第299條第1項前段，商標法第82條、第83
條，刑法第11條前段、第2條第1項，修正前刑法第33條第5 款、
第41條第1項前段，修正前罰金罰鍰提高標準條例第2條，現行法
規所定貨幣單位折算新臺幣條例第2條，判決如主文。
本案經檢察官丁○○到庭執行職務。
中    華    民    國    95    年    11    月    30    日
                  刑事第五庭審判長法  官  陳志祥
                                  法  官  邰婉玲
                                  法  官  楊皓清
以上為正本係照原本作成。
本件判決不得上訴。
中    華    民    國    95    年    11    月    30    日
                                  書記官  王月娥
附錄論罪法條：
商標法第82條
明知為前條商品而販賣、意圖販賣而陳列、輸出或輸入者，處一
年以下有期徒刑、拘役或科或併科新臺幣5萬元以下罰金。
附表一
┌──┬───────┬────┬────┬────┬──────┬────┐
│編號│商標名稱或圖樣│商標專用│商標註冊│商標專用│商標使用之範│扣案物品│
│    │              │權人    │證號    │期限    │圍          │        │
├──┼───────┼────┼────┼────┼──────┼────┤
│ 1  │              │三麗鷗股│00000000│102年2月│衣服；內衣；│睡衣2581│
│    │              │份有限公│        │15日    │雨衣；洋裝；│套      │
│    │              │司      │        │        │外套；毛衣；│        │
│    │              │        │        │        │襯衫；睡衣；│        │
│    │              │        │        │        │內褲；泳裝；│        │
│    │              │        │        │        │和服；毛皮製│        │
│    │              │        │        │        │披肩；披肩；│        │
│    │              │        │        │        │化裝舞會用衣│        │
│    │              │        │        │        │服；運動服；│        │
│    │              │        │        │        │生理褲；運動│        │
│    │              │        │        │        │裝；新娘頭紗│        │
│    │              │        │        │        │；海灘褲；童│        │
│    │              │        │        │        │裝；紙內褲；│        │
│    │              │        │        │        │滑水服；運動│        │
│    │              │        │        │        │用連帽衣；體│        │
│    │              │        │        │        │操服；長外套│        │
│    │              │        │        │        │；斗蓬；短褲│        │
│    │              │        │        │        │；短外套；外│        │
│    │              │        │        │        │衣；獵裝；套│        │
│    │              │        │        │        │裝；罩衫；裙│        │
│    │              │        │        │        │子；寬鬆長褲│        │
│    │              │        │        │        │；男裝；西裝│        │
│    │              │        │        │        │褲；工作服；│        │
│    │              │        │        │        │大衣；連衣裙│        │
│    │              │        │        │        │；嬰兒服；晚│        │
│    │              │        │        │        │禮服；夾克；│        │
│    │              │        │        │        │防風／防水運│        │
│    │              │        │        │        │動夾克；牛仔│        │
│    │              │        │        │        │褲；披風；薄│        │
│    │              │        │        │        │外套；男用晚│        │
│    │              │        │        │        │禮服；兩件式│        │
│    │              │        │        │        │套裝；連帽夾│        │
│    │              │        │        │        │克；家居服；│        │
│    │              │        │        │        │褲子；睡袍；│        │
│    │              │        │        │        │短袖襯衫；洋│        │
│    │              │        │        │        │裝式女用睡衣│        │
│    │              │        │        │        │；化妝服；韻│        │
│    │              │        │        │        │律服裝；浴袍│        │
│    │              │        │        │        │；胸罩；女用│        │
│    │              │        │        │        │襯衫；汗衫；│        │
│    │              │        │        │        │泳褲；運動上│        │
│    │              │        │        │        │衣；運動褲；│        │
│    │              │        │        │        │運動衫；運動│        │
│    │              │        │        │        │制服；背心；│        │
│    │              │        │        │        │開襟毛衣；女│        │
│    │              │        │        │        │用背心式內衣│        │
│    │              │        │        │        │；連褲內衣；│        │
│    │              │        │        │        │運動背心；睡│        │
│    │              │        │        │        │衣褲；馬球衫│        │
│    │              │        │        │        │；Ｔ恤；衣服│        │
│    │              │        │        │        │口袋；緊身衣│        │
│    │              │        │        │        │褲；防水衣。│        │
└──┴───────┴────┴────┴────┴──────┴────┘
附表二
┌──┬───────────┬───────────┬──────┬─────────┐
│編號│     新法規定         │      舊法規定        │  比較結果  │    理由及根據    │
├──┼───────────┼───────────┼──────┼─────────┤
│ 一 │商標法第82條          │商標法第82條          │行為時商標法│1.新法第33條第5款 │
│    │明知為前條商品而販賣、│明知為前條商品而販賣、│第82條（條文│  規定罰金刑為新臺│
│    │意圖販賣而陳列、輸出或│意圖販賣而陳列、輸出或│本身未作修正│  幣1,000 元以上，│
│    │輸入者，處1 年以下有期│輸入者，處1 年以下有期│）          │  以百元計算之，新│
│    │徒刑、拘役或科或併科新│徒刑、拘役或科或併科新│            │  法施行後，應依新│
│    │臺幣50,000元以下罰金。│臺幣50,000元以下罰金。│            │  法第2條 第1 項之│
│    │                      │                      │            │  規定，適用最有利│
│    │第33條第5 款          │第33條第5 款          │舊法第33條第│  於行為人之法律。│
│    │罰金：新臺幣1,000 元以│罰金：1元以上。       │5款         │2.商標法第82條之條│
│    │上，以百元計算之。    │                      │            │  文本身未作修正，│
│    │                      │                      │            │  但罰金最低數額則│
│    │                      │現行法規所定貨幣單位折│現行法規所定│  以舊法對被告較為│
│    │                      │算新臺幣條例第2條     │貨幣單位折算│  有利，亦即新法並│
│    │                      │現行法規所定金額之貨幣│新臺幣條例第│  無較有利於被告之│
│    │                      │單位為圓、銀元或元者，│2 條        │  情形，依刑法第2 │
│    │                      │以新臺幣元之三倍折算之│            │  條第1 項之規定，│
│    │                      │。                    │            │  應適用行為時之舊│
│    │                      │                      │            │  法。            │
│    │                      │                      │            │3.最高法院95年度第│
│    │                      │                      │            │  八次刑事庭會議決│
│    │                      │                      │            │  議三(一)1.參照。  │
├──┼───────────┼───────────┼──────┼─────────┤
│ 二 │第41條第1項           │第41條第1項           │舊法第41條第│1.被告於犯罪時之易│
│    │犯最重本刑為5 年以下有│犯最重本刑為5 年以下有│1項前段     │  科罰金折算標準為│
│    │期徒刑以下之刑之罪，而│期徒刑以下之刑之罪，而│            │  舊法第41條第1 項│
│    │受6 個月以下有期徒刑或│受6 個月以下有期徒刑或│            │  前段，依修正前罰│
│    │拘役之宣告者，得以新臺│拘役之宣告，因身體、教│            │  金罰鍰提高標準條│
│    │幣1,000 元、2,000 元或│育、職業或家庭之關係或│            │  例第2 條（現已修│
│    │3,000 元折算一日，易科│其他正當事由，執行顯有│            │  正刪除）之規定，│
│    │罰金。但確因不執行所宣│困難者，得以1 元以上3 │            │  就其原定數額提高│
│    │告之刑，難收矯正之效，│元以下折算一日，易科罰│            │  為100 倍折算一日│
│    │或難以維持法秩序者，不│金。但確因不執行所宣告│            │  ，則本件被告行為│
│    │在此限。              │之刑，難收矯正之效，或│            │  時之易科罰金折算│
│    │                      │難以維持法秩序者，不在│            │  標準，應以銀元  │
│    │                      │此限。                │            │  300 元折算一日，│
│    │                      │                      │            │  經折算為新臺幣後│
│    │                      │罰金罰鍰提高標準條例第│修正前罰金罰│  ，應以新臺幣900 │
│    │                      │2條（現已修正刪除）   │鍰提高標準條│  元折算為一日。比│
│    │                      │依刑法第41條易科罰金或│例第2 條    │  較修正前後之易科│
│    │                      │第42條第2 項易服勞役者│            │  罰金折算標準，新│
│    │                      │，均就其原定數額提高為│            │  法並未較有利於被│
│    │                      │一百倍折算一日；法律所│            │  告，依刑法第2條 │
│    │                      │定罰金數額未依本條例提│            │  第1 項之規定，應│
│    │                      │高倍數，或其處罰法條無│            │  適用舊法第41條第│
│    │                      │罰金刑之規定者，亦同。│            │  1 項前段規定、修│
│    │                      │                      │            │  正前罰金罰鍰提高│
│    │                      │                      │            │  標準條例第2 條等│
│    │                      │                      │            │  規定，定其折算標│
│    │                      │                      │            │  準。            │
│    │                      │                      │            │2.最高法院95年度第│
│    │                      │                      │            │  八次刑事庭會議決│
│    │                      │                      │            │  議三(二)參照。    │
└──┴───────────┴───────────┴──────┴─────────┘


司法院資訊處製作；財團法人民間司法改革基金會備份。
